臺灣高雄地方法院民事判決
111年度簡上字第142號
上  訴  人  賴燕琴  
                      送達代收人王盈華  住高雄市○○區○○路000號00樓之0
訴訟代理人  林俊寬律師
被  上訴人  林桂盛  

訴訟代理人  林桂豐  
上列當事人間請求損害賠償事件，上訴人對於民國111年3月18日
本院高雄簡易庭111年度雄簡字第199號第一審判決，提起上訴，
本院合議庭於民國111年7月27日言詞辯論終結，判決如下：
    主      文
上訴駁回。
第二審訴訟費用由上訴人負擔。 　　
　　事實及理由
一、上訴人起訴主張：被上訴人居住在高雄市○○區○○街00巷00號
    6樓之2房屋（下稱系爭房屋），兩造為鄰居，住處出入為同
    一梯間，被上訴人於民國108年1月起，經常在家中及樓梯間
    內抽菸，致上訴人家中及門口出現濃厚菸味，被上訴人排放
    二手煙之行為，嚴重侵害上訴人身體、健康，上訴人精神上
    因而感到莫大痛苦。為此，爰依民法第184條第1項、第195
    條第1項規定，請求被上訴人負非財產上損害賠償責任等語
    。並聲明：被上訴人應給付上訴人新臺幣（下同）20萬元，
    及自起訴狀繕本送達翌日起至清償日止，按週年利率5％計算
    之利息。
二、被上訴人於原審未到庭，亦未提出書狀作何聲明或陳述，於
    本院辯以：被上訴人未居住於系爭房屋，因此並未長期於該
    處抽菸，上訴人亦未證明被上訴人抽菸造成上訴人身體不適
    ；又其他人也有可能在樓梯抽菸，此均會造成菸味上飄，不
    見得是被上訴人抽菸所致，上訴人無證據證明只有被上訴人
    抽菸等語。
三、原審審理結果，為上訴人全部敗訴之判決，上訴人不服提起
    上訴，並於本院聲明：㈠原判決廢棄；㈡被上訴人應給付上訴
    人20萬元，及自起訴狀繕本送達翌日起至清償日止，按週年
    利率5%計算之利息。被上訴人則聲明：上訴駁回。
四、本院之判斷：
  ㈠按因故意或過失，不法侵害他人之權利者，負損害賠償責任
    。故意以背於善良風俗之方法，加損害於他人者亦同；不法
    侵害他人之身體、健康、名譽、自由、信用、隱私、貞操，
    或不法侵害其他人格法益而情節重大者，被害人雖非財產上
    之損害，亦得請求賠償相當之金額，其名譽被侵害者，並得
    請求回復名譽之適當處分，民法第184條第1項、第195條第1
    項分別定有明文。又當事人主張有利於己之事實，就其事實
    有舉證之責任。但法律別有規定，或依其情形顯失公平者，
    不在此限，民事訴訟法第277條定有明文。民事訴訟如係由
    上訴人主張權利者，應先由上訴人負舉證之責，若上訴人先
    不能舉證，以證實自己主張之事實為真實，即應駁回上訴人
    之請求。 
  ㈡上訴人主張被上訴人經常在家中及樓梯間內抽菸，致上訴人
    家中及門口出現濃厚菸味，侵害上訴人身體、健康云云，為
    被上訴人所否認，自應由上訴人就被上訴人抽菸致上訴人受
    有身體、健康損害等事實，負舉證責任。就上訴人主張抽菸
    導致上訴人身體、健康損害之部分，上訴人並未提出任何診
    斷證明書證明上訴人之身體、健康已受有損害，而請求本院
    向高雄市政府衛生局函詢關於二手菸之形成、成分及對身體
    健康之影響等事項，經高雄市政府衛生局以111年6月2日高
    市衛社字第11135718600號函回覆以：二手菸是被動或非自
    願吸入的環境菸煙（EnvironmentalTobaccoSmoke，ETS），
    由主流菸煙和側流菸煙兩者在空氣中混合而成。主流菸煙：
    指吸菸者吸入肺部後再吐出來的煙霧，由於空氣供應充足，
    燃燒完全，約佔二手菸的15%。側流菸煙：指由悶燒的菸草
    不完全燃燒而直接逸入空氣中，約佔二手菸的85%。其成分
    包括氮氧化物、尼古丁、一氧化碳，及各種的致癌物和輔助
    致癌物質，而根據研究，在燃燒不完全的情形下，二手菸霧
    含有超過7,000種化學物質，其中數百種成分有毒性，包含9
    0多種已知的致癌物。長期暴露在二手菸下，不僅會造成如
    氣喘、支氣管炎和肺氣腫的胸腔問題和心臟病外，還會增加
    罹患肺癌的危險，更會造成或加重幼兒氣喘、支氣管炎、肺
    炎、中耳炎等呼吸道疾病，且與兒童白血病、淋巴瘤、大腦
    與中樞神經系統病變、肝母細胞瘤等癌症有顯著關係等語（
    見本院卷第43至44頁），是依前開函文可知，須「長期」暴
    露在二手菸下，始會造成胸腔問題和心臟病，或增加罹患肺
    癌的危險，或造成、加重呼吸道疾病，且與兒童白血病、淋
    巴瘤、大腦與中樞神經系統病變、肝母細胞瘤等癌症有顯著
    關係，而被上訴人雖不爭執會在系爭房屋抽菸，抽菸之菸味
    會飄進上訴人家中之事實（見本院卷第94頁），但抗辯被上
    訴人並非長期居住於系爭房屋，因此並未於系爭房屋「長期
    」抽菸等語。而上訴人復未為舉證證明被上訴人長期在所指
    處所抽菸之情事，則上開函文仍不能作為有利上訴人之依憑
    。上訴人雖又主張即便非「長期」暴露在二手菸下，也會造
    成身體、健康之損害，並引臺灣臺中地方法院109年度訴字
    第418號判決中所述臺中市衛生局函文為據，然上訴人並未
    提出該函文供本院審酌，該函文是否確實就「非長期」或「
    偶爾」吸二手菸也會造成身體、健康之損害有予以說明，上
    訴人亦未提出證明，因此，上訴人空言主張依照台中市衛生
    局之認定，二手菸縱使非長期也會造成身體健康之損害云云
    ，難認有據。此外，上訴人所指樓梯間應屬公共空間，自不
    能排除亦有其他人也會該處抽菸之可能，則上訴人縱受有損
    害，其亦未舉證證明即係被上訴人所造成。
　㈢綜上，本件上訴人既不能證明因被上訴人抽菸導致其身體、
    健康權受有損害，則上訴人依民法第第184條第1項、第195
    條第1項規定，請求被上訴人賠償上訴人20萬元之非財產上
    損害賠償及法定遲延利息，為無理由，應予駁回。
五、綜上所述，上訴人請求被上訴人應給付上訴人20萬元，及自
    起訴狀繕本送達翌日起至清償日止，按週年利率5％計算之利
    息，為無理由，應予駁回。上訴意旨指摘原判決不當，求予
    廢棄改判，自無理由，應予駁回。
六、據上論結，本件上訴為無理由，依民事訴訟法第436條之1第
    3項、第449條第1項、第78條規定，判決如主文。
中　　華　　民　　國　　111 　年　　8 　　月　　5 　　日
                  民事第一庭  審判長  法  官  蔣志宗
                                      法  官  葉晨暘 
                                      法  官  韓靜宜
以上正本係照原本作成。
本判決不得上訴。　　　　　　　　　　　　　　　　　　
中　　華　　民　　國　　111 　年　　8 　　月　　5 　　日
                                      書記官  陳雅雯